臺灣臺中地方法院交通事件裁定　　　　 96年度交聲更字第1號
原處分機關　交通部公路總局臺中區監理所（臺中市監理站）
異　議　人　乙○○
即受處分人
上列受處分人因違反道路交通管理處罰條例案件，對於交通部公
路局臺中區監理所臺中市監理站民國 95年7月18日所為之處分（
裁監稽違字第裁61-GC0000000號裁決書）聲明異議，受處分人不
服本院 95年10月31日交通事件裁定（95年度交聲字第637號），
提起抗告，經臺灣高等法院臺中分院於95年12月15撤銷發回更審
（95年度交抗字第 862號），本院裁定如下：
    主    文
原處分撤銷。
乙○○不罰。
    理    由
一、原處分機關即交通部公路總局臺中區監理所臺中市監理站（
    下稱原處分機關）係以：異議人即受處分人乙○○（下稱受
    處分人）於民國九十五年五月三十日十二時四十五分，駕駛
    車號ＴＥＱ－八八一號輕型機車，在臺中市○○區○○路二
    段與瀋陽路二段口，因「不依標誌標線號誌指示（未依兩段
    式左轉標誌指示行駛）違規」，由臺中市○○區○○路二段
    左轉瀋陽路二段，經臺中市警察局第五分局文昌派出所依違
    反道路交通管理處罰條例第四十八條第一項第二款當場舉發
    ，嗣原處分機關於九十五年七月十八日，以裁監稽違字第裁
    六一－ＧＣ0000000號裁決書，裁處受處分人罰鍰新
    臺幣（下同）一千元，並依同條例第六十三條第一項第一款
    規定，記違規點數一點。
二、聲明異議意旨略以：受處分人於九十五年五月三十日十二時
    許，從臺中市○○區○○路一段四十號自宅出發，欲前往中
    國信託商業銀行文心分行（址設臺中市○○區○○路四段八
    七五號）領款，故行進方向是由臺中市○○區○○路一段往
    三段方向前行，因為途中尚要前往中國國民黨臺中市第四區
    黨部（址設臺中市崇德五號一四六號）洽公，故於行經臺中
    市○○區○○路二段與崇德路二段之交叉路口時，左轉崇德
    路二段，在此時與由臺中市○○區○○路三段往一段方向前
    行之警員迎面相逢，並被舉發未依兩段式左轉標誌指示行駛
    之違規，然自臺中市○○區○○路二段左轉崇德路二段，並
    無兩段式左轉標誌，無需進行兩段式左轉，警員之舉發顯然
    有誤，而原處分認定受處分人係從臺中市○○區○○路二段
    左轉瀋陽路二段，更與事實不符等語，並提出中國信託商業
    銀行文心分行自動櫃員機交易明細單為證。
三、經查，臺中市○○區○○路二段與瀋陽路二段口，機車駕駛
    人無論是自崇德路二段左轉瀋陽路二段，或自瀋陽路二段左
    轉崇德路二段，原均須依兩段式左轉標誌指示行駛，但自九
    十五年五月十日起，臺中市交通局業已將前開路口之瀋陽路
    二段方向之兩段式左轉標誌拆除。易言之，自九十五年五月
    十日起，機車駕駛人自臺中市○○區○○路二段左轉崇德路
    二段，已毋庸再進行兩段式左轉等情，業據證人即舉發本件
    違反道路交通管理事件之臺中市警察局第五分局文昌派出所
    警員甲○○到庭結證明確，並提出現場照片四張佐證。是以
    ，本件所應審究者，係受處分人於經舉發違反道路交通管理
    事件當時之機車行進路線究竟是自臺中市○○區○○路二段
    左轉瀋陽路二段？或是自臺中市○○區○○路二段左轉崇德
    路二段？茲說明如下：
    (一)依受處分人自陳其從臺中市○○區○○路一段四十號自宅
      出發，欲前往中國信託商業銀行文心分行（址設臺中市○
      ○區○○路四段八七五號）領款，故行進方向是由臺中市
      北屯區○○路○段往三段方向前行，因為途中尚要前往中
      國國民黨臺中市第四區黨部（址設臺中市崇德五號一四六
      號）洽公，故於行經臺中市○○區○○路二段與崇德路二
      段之交叉路口時，左轉崇德路二段等情，其行駛的相關路
      線位置，確與警方繪製之相關地點位置圖及照片相符。
    (二)證人甲○○於本院訊問時證稱：依舉發違反交通事件通知
      單之記載，受處分人係未依照規定兩段式左轉，違規地點
      是在臺中市○○區○○路二段與瀋陽路口二段，至於是從
      哪個路口要左轉哪個路口，因為時間太久，且因伊經常在
      舉發交通違規，故本件具體個案已無法詳細記憶，也無法
      確定受處分人當時是從臺中市○○區○○路二段左轉瀋陽
      路二段而不是瀋陽路二段左轉崇德路二段。伊已不太記得
      伊知道從臺中市○○區○○路二段左轉崇德路二段，可以
      不需要兩段式左轉的確切時間，且臺中市交通局也沒有通
      知派出所，是同事之間在聊天的時候，才知道該兩段式左
      轉的標誌業已拆除。伊也無法確定伊在舉發受處分人未依
      照規定兩段左轉時，是否已經知道該兩段式左轉的標誌業
      已拆除等語。換言之，證人甲○○就受處人被舉發當時是
      否確係從臺中市○○區○○路二段左轉瀋陽路二段，而非
      從臺中市○○區○○路二段左轉崇德路二段，已無法具體
      證述。且證人甲○○既非收受臺中市交通局的正式行文，
      而係透過同事間的聊天，始獲知自臺中市○○區○○路二
      段左轉崇德路二段的兩段式左轉標誌業已拆除，且無法確
      定在舉發受處人違規當時，是否確已知悉上開兩段式左轉
      標誌業已拆除。準此，即無法排除證人甲○○在受處分人
      自臺中市○○區○○路二段左轉崇德路二段時，因誤認該
      路口仍須兩段式左轉，而誤為舉發受處分人交通違規之可
      能性。
    (三)依受處分人自陳行進路線即自臺中市○○區○○路二段至
      崇德路二段等沿線，包括瀋陽路、梅川東路口；崇德路、
      崇德五路口，經警員甲○○拜訪平和里及松竹里里長，均
      稱監視器錄影帶最多保存二星期至一個月，即行重錄或銷
      毀，故九十五年五月份錄影帶，已無存檔或無法調閱。而
      臺中市○○區○○路二段二Ｏ二號的私人監視器，因該址
      原為護膚店，現已關門而無法調閱。至於文昌派出所及四
      平派出所之路口監視器錄影保存期限，亦為二至三個月左
      右，已無法調閱九十五年五月份之影像等情，有臺中市警
      察局第五分局九十六年三月一日中分五偵字第Ｚ○○○○
      ○○○○○號函附之職務報告書在卷可稽，並經證人甲○
      ○於本院訊問時證述明確。是本件亦無從再以調閱監視器
      勘驗之方式，還原受處分人原行進路線之可能性。
    (四)綜上所述，本件既無積極而確切之證據證明受處分人確有
      「不依標誌標線號誌指示（未依兩段式左轉標誌指示行駛
      ）違規」，由臺中市○○區○○路二段左轉瀋陽路二段之
      違規事實，且無法排除證人甲○○在受處分人自臺中市○
      ○區○○路二段左轉崇德路二段時，因誤認該路口仍須兩
      段式左轉，而誤為舉發受處分人違規之可能性，自不得率
      予認定本件受處分人確上開交通違規事實。是受處分人之
      辯解尚非無據，原處分未予詳查，遽予裁罰，容有未洽。
      本件異議為有理由，原處分應予撤銷，另諭知受處分人不
      罰。
四、據上論斷，應依道路交通管理處罰條例第八十七條第二項、
    道路交通案件處理辦法第二十條規定，裁定如主文。
中　　華　　民　　國　　96　　年　　4 　　月　　16　　日
                  交通法庭  法　官  陳　得　利
以上正本證明與原本無異。
如不服本裁定，應於送達後五日內，向本院提出抗告狀。
                            書記官  鐘  麗  芳
中　　華　　民　　國　　96　　年　　4 　　月　　16　　日
